【裁判字號】    99,台上,6952
【裁判日期】    991105
【裁判案由】    違反毒品危害防制條例
【裁判全文】
最高法院刑事判決            九十九年度台上字第六九五二號
上  訴  人  台灣高等法院台南分院檢察署檢察官  
被      告  甲○○
上列上訴人因被告違反毒品危害防制條例案件，不服台灣高等法
院台南分院中華民國九十八年四月十四日第二審判決（九十八年
度上訴字第三四五號，起訴案號：台灣台南地方法院檢察署九十
七年度偵字第九二一０、九二一一號），提起上訴，本院判決如
下：
    主  文
原判決撤銷，發回台灣高等法院台南分院。
    理  由
本件原判決以公訴意旨略稱：被告甲○○與王陳秋香（同案被告
，為被告之母，業經判決有罪確定）共同基於販賣第二級毒品安
非他命之犯意聯絡，於民國九十六年十二月一日陳嘉興撥打行動
電話與王陳秋香聯絡，談妥購買第二級毒品安非他命交易數量後
，由被告於同日上午十一時許，在其與王陳秋香同住之台南縣北
門鄉北門村二四五號，交付第二級毒品安非他命一小包予陳嘉興
等情。因認被告與王陳秋香共同涉犯毒品危害防制條例第四條第
二項販賣第二級毒品罪嫌。經審理結果，認不能證明被告犯罪，
因而維持第一審諭知被告無罪之判決，駁回檢察官在第二審之上
訴。固非無見。
惟按：證人所作先後不同之證言，何者為可採，事實審法院應參
酌其他相關證據資料，本於經驗法則以定其取捨，並將取捨證據
及得心證之理由於判決內詳為說明，方為適法。原判決採信被告
之辯解，無非以證人陳嘉興在警詢中所述：當日有與王陳秋香聯
絡向其購買新台幣（下同）一千元安非他命，並在王陳秋香住處
由其子即被告交付安非他命予陳嘉興等語，但與陳嘉興嗣在審理
中所述：被告未交付安非他命云云不符，有明顯之瑕疵存在；而
陳嘉興在偵查中之證言，僅能證明陳嘉興當日有到被告住處，但
未供明被告有交付安非他命之情形；至於陳嘉興與王陳秋香之通
訊監察譯文，亦無陳嘉興確實有交付毒品予陳嘉興之內容；在被
告與王陳秋香住處搜索所獲之物品，則不能直接證明被告有交付
毒品予陳嘉興之事實等情，而為有利於被告之認定。惟證人陳嘉
興在警詢中，一再供述其係先與王陳秋香聯絡購買一千元安非他
命事宜，再向被告拿安非他命一包（見警卷第二一至二三頁、第
二七至二八頁、第三二至三四頁），並在偵查中證稱：「有一次
伊打電話給王陳秋香要買安非他命，她表示她不在家，要伊找被
告甲○○拿，門號00000000000號手機九十六年十二
月一日的通訊監察譯文就是這次的通話內容，其中『拿一件』就
是買一千元的安非他命，該次『交易地點』在被告王陳秋香、甲
○○的住處，伊大概十一時過去找甲○○」等語，不僅前後供述
一致，且對交易地點及時間證述明確；而被告在警詢中自承：陳
嘉興當日確有到伊住處（見警卷第五頁）；在偵查中供稱：那天
陳嘉興是來我家找我「拿一件」衣服（見偵字第九二一一號卷第
十五頁）；並在法院審查羈押庭時供承：陳嘉興「是要向伊母買
（安非他命）」，「伊母叫陳嘉興來找被告」各等語，亦坦認當
天陳嘉興前來住處，係要向伊購買安非他命無訛（見聲羈字卷第
五頁）；又陳嘉興在第一審審理中雖改稱：當日被告未交付安非
他命，係警方告知錄音（指通訊監察譯文）有錄到，要伊指證云
云，但亦證述：伊與王陳秋香之通訊監察譯文內容確係要購買安
非他命一千元，伊至被告住處係為購買安非他命，伊在警詢中確
有指證向被告購買安非他命一千元無誤等語（見第一審卷第一０
０至一０二頁）。原判決既認證人陳嘉興於警詢中所為之供述，
經全程錄音存證，且該證人於偵查中陳明警詢時所言實在，足見
警詢筆錄符合取證之合法程序，具有較可信之特別情況，復為證
明被告犯罪事實存否所必要，自得採為證據（見原判決第二頁）
；卻又以陳嘉興於警詢中所為之供述與審理中之證言不符，認警
詢中之供述有明顯之瑕疵存在，而摒棄不採，已嫌理由矛盾；且
證人陳嘉興在警詢、偵查相符之證詞，是否虛枉而不足採取？其
在審理中翻供所為有利被告之證言，是否屬實？佐以被告上開供
述及其他相關證據資料，能否證明被告有前揭犯行，均非無研求
餘地。原審未衡情度理，細心勾稽，對於證人陳嘉興所作先後不
同之證言，復未於判決內詳其如何取捨之心證理由，遽行判決
，自嫌速斷，併有判決理由不備之違誤。檢察官上訴意旨執以指
摘，尚非全無理由。應認原判決有撤銷發回之原因。
據上論結，應依刑事訴訟法第三百九十七條、第四百零一條，判
決如主文。
中    華    民    國  九十九  年   十一   月    五    日
                      最高法院刑事第三庭
                          審判長法官  張  清  埤  
                                法官  陳  世  雄  
                                法官  何  菁  莪  
                                法官  王  居  財  
                                法官  段  景  榕  
本件正本證明與原本無異
                                      書  記  官  
中    華    民    國  九十九  年   十一   月   十二   日
                                                      Ｑ

司法院資訊處製作；財團法人民間司法改革基金會備份。
